臺灣板橋地方法院刑事判決　　　　　　　　　　　　　九十年度訴字第一九八六號
　　公　訴　人　臺灣板橋地方法院檢察署檢察官
　　被　　　告　乙○○
右列被告因違反懲治走私條例案件，經檢察官提起公訴（八十九年度偵字第二○九八
九號），本院判決如左：
    主  文
乙○○共同藏匿私運管制物品進口逾公告數額之走私物品，處有期徒刑參月，如易科
罰金，以參佰元折算壹日。
    事  實
一、乙○○係惠鴻倉儲有限公司負責人，負責倉庫現場管理，明知真實年籍姓名不詳
    自稱「施宏基」之成年男子所交付存放之「Davidoff-classic」香煙、「
    Daviddoff - lights」香煙、「Mi-ni charcoal filter」香煙、「Seven-stars
    」香煙、「Silv er-starlet」香煙、「Mild-seven」「Mild-seven lights」香
    煙、長壽淡煙、木耳絲、臘肉腸、金華火腿等物係走私之未稅香煙及物品，竟與
    其基於犯意聯絡，以每坪每月新台幣（下同）六百元之代價，出租一百坪之倉庫
    空間予自稱「施宏基」者藏匿前開物品。嗣於八十九年十一月六日十九時許，為
    警在台北縣林口鄉○○村○○路七十二之四十六號該公司倉庫內查獲，並扣得「
    Davidoff-classic」香煙十六萬六千九百四十包、「Daviddoff -lights」香煙?
    萬三千五百包、「Mi-nicharcoal filter」香煙四萬七千九百六十包、「Seven
    stars」香煙一千二百五十包、「Silver - starlet」香煙六萬三千五百六十包?
    「Mild-seven」香煙六萬五千包、「Mild -seven lights」香煙四萬七千五百包
    、長壽淡煙十一萬二千三百七十八包、木耳絲一百五十一箱、臘肉腸四十箱、金
    華火腿四百八十七箱等物品。
二、案經行政院海岸巡防署海洋巡防總局第十六海巡隊移送臺灣板橋地方法院檢察署
    檢察官偵查起訴。
    理  由
一、被告於本院審理時否認有上開犯行，辯稱：我覺得很冤枉，我只是倉儲業者，貨
    是進口商「施宏基」的。租賃契約書上有寫明：如果貨有違禁品、不法物品等，
    要由進口商自己負責。而且貨進來的時候，櫃子上有海關的封條，當時「施宏基
    」的人員有撕開一箱給我看，裡面是木耳絲。「施宏基」他們是租坪的，他們自
    己管理貨物，我不知有未稅洋菸、金華火腿等東西。我們作倉儲的，只是純粹提
    供場地，收取倉租而已。
二、本院調查結果，認定被告成立犯罪，理由如下：
  (一)按「行政院於四十九年一月二十一日將管制物品重行公告，乃是行政上適應當時
    情形所為事實上之變更，並非刑罰法律有所變更，自不得據為廢止刑罰之認定，
    無論公告內容之如何變更，其效力皆僅及於以後之行為，殊無溯及既往而使公告
    以前之走私行為受何影響之理，即無刑法第二條第一項之適用」，最高法院四十
    九年台上字第一○九三號判例著有明文。另外，「犯私運管制物品進口逾公告數
    額者，如於行為後裁判時，該私運進口之物品，又經行政院依懲治走私條例第二
    條第三項（舊）重行公告，不列入管制物品之內，乃是行政上適應當時情形所為
    之事實上變更，並非刑罰法律有所變更，自不得據為廢止刑罰之認定而諭知免訴
    」，最高法院六十五年台上字第二四七四號判例亦有明文。
  (二)本件中，行政院於九十年十二月二十七日重行公告管制物品，自九十一年一月一
    日起刪除懲治走私條例管制物品項目及其數額之公告丙類第一款所指之「菸、酒
    、捲菸紙」管制物品，但依照前述判例意旨，此部份應屬事實上變更，並非刑罰
    法律有所變更，仍應適用被告行為時懲治走私條例相關規定。
  (三)私運洋菸或自大陸地區私運進入臺灣地區之物品，倘一次私運總額由海關照緝獲
    時之完稅價格計算超過十萬元者，即屬懲治走私條例管制物品項目及其數額之公
    告丙類、丁類所指之管制物品，而上開私運進口之管制物品即本件扣案之「
    Davidoff-classic」香煙十六萬六千九百四十包、「Daviddoff -lights」香煙
    二萬三千五百包、「Mi-nicharcoal filter」香煙四萬七千九百六十包、「
    Seven - stars」香煙一千二百五十包、「Silver - starlet」香煙六萬三千五
    百六十包、「Mild-seven」香煙六萬五千包、「Mild -seven lights」香煙四萬
    七千五百包、長壽淡煙十一萬二千三百七十八包、木耳絲一百五十一箱、臘肉腸
    四十箱、、金華火腿四百八十七箱等物，其完稅價格核計共為一千零六十四萬四
    千八百二十一元（香煙部分為九百二十三萬二千二百十五元），有財政部基隆關
    稅局八十九年十二月十四日基普緝字第八九一０八一三六號函一紙在卷可證，足
    認本件扣案走私物品其完稅價格遠超過十萬元，應屬懲治走私條例所定之「管制
    物品」。
  (四)被告於警訊中已坦承「公司均由我倉管管制」（第二○九八九號偵查卷第七頁）
    ，續於本院審理中也承認「我每天都會巡倉庫」一語（見本院九十一年一月二十
    三日訊問筆錄），而據證人甲○○於本院證稱：「有人檢舉說現場有大批的農產
    品、香煙，於是我在申請搜索票前，就先前往現場查看，有聞到金華火腿的味道
    ，因為金華火腿的味道比較特別。搜索當時，香煙是在倉庫的右側的廠房、火腿
    在倉庫左側的廠房發現的。（廠房共有四間廠房，廠房的門很大，門都是打開的
    ）在右邊的廠房，我們是先看到電器產品一箱箱堆起來，堆起來的電器產品面積
    約有一百坪左右，成Ｌ型，我們是在電器產品的後面查獲本案的香煙。香煙堆放
    的情形，就是如聲請搜索票卷內第十頁現場照片所顯示的樣子。香煙都是放在棧
    板上面，旁邊還有一些紙箱子，紙箱子上面有印字，如長壽、七星等字樣。在照
    片上可以看到有七星牌香煙、大衛杜夫牌香煙、白長壽香煙，都是一箱箱放在棧
    板上。我們從電器用品紙箱的縫隙中，就可以看到所擺放的香煙。查獲完香煙後
    ，我們就再到左側的廠房，因為我們有聞到味道，割開箱子，就發現到（大陸製
    ）金華火腿。金華火腿是放在走道旁邊的棧板上的。火腿是一箱箱用紙箱裝起來
    ，紙箱外並沒有標示。木耳絲就放在火腿的旁邊」、「被告不可能不知道那是未
    稅貨品，尤其火腿的味道很濃。假煙要分裝的話，時間要很長，而且還需要用堆
    高機來出貨」、「那裡的員工說那些電器用品別人的。問題是，如果那是別人的
    ，被告他們要堆放、搬動香煙，就必須將電器產品挪開，顯然有疑點」等語，另
    證人丙○○也到庭證稱：「我認為被告不可能不知道香煙是未稅貨品，因為被告
    要用堆高機將香煙堆在棧板上，而且他也要用堆高機堆放電器用品來做掩護」一
    語（見本院九十年一月二十三日訊問筆錄）。由此證詞可知：(1)本件扣案未稅洋
    煙是一箱箱堆放在棧板上面，旁邊尚有印有長壽、七星等字樣紙箱，從外圍電器
    用品紙箱的縫隙中，明顯就可以看到所擺放的未稅洋煙。而且堆放香煙時，必須
    以堆高機挪動外圍電器用品紙箱，以利進出。(2)金華火腿等物雖以紙箱包裝，但
    味道濃厚，不可能聞不到。因此，被告既然擔任現場倉庫管理，且每日會巡邏倉
    庫，即無不知之理。故被告辯稱其不知有未稅洋煙、金華火腿等東西云云，不足
    採信。
  (五)再者，被告自認已經抽煙四、五年（見本院九十一年二月二十日審判筆錄），是
    抽長壽牌煙（見本院九十年十二月十九日訊問筆錄），而扣案之未稅洋煙數量非
    在少數，並以令人一目瞭然即知為大批香煙等物之方式擺放於倉庫後方，且其中
    尚包括無須大量先行自菸酒公賣局購買之國產長壽淡煙，有查獲時之現場照片等
    附於卷內可證，依照社會常情，任何人一見均可知該批洋煙物品來源可疑，更何
    況是已經抽長壽煙四、五年之被告。
  (六)綜上所述，被告明知「施宏基」者於倉庫內所堆放之物品係私運之未稅香煙、金
    華火腿等物，竟仍以每坪每月六百元之代價，出租一百坪之倉庫空間予「施宏基
    」者藏匿前開物品。其違反懲治走私條例犯行，應可認定。
二、核被告所為，係犯懲治走私條例第三條第一項藏匿私運管制物品進口逾公告數額
    之走私物品罪。被告與「施宏基」者，有犯意聯絡及行為分擔，為共同正犯。被
    告行為後，刑法第四十一條業於九十年一月四日修正為「犯最重本刑為五年以下
    有期徒刑以下之刑之罪，而受六月以下有期徒刑或拘役之宣告，因身體、教育、
    職業、家庭之關係或其他正當事由，執行顯有困難者，得以一元以上三元以下折
    算一日，易科罰金。但確因不執行所宣告之刑，難收矯正之效，或難以維持法秩
    序者，不在此限。」「併合處罰之數罪，均有前項情形，其應執行之刑逾六月者
    ，亦同。」並於同年月十日公布施行，於同年月十二日生效，比較新舊法之規定
    ，以變更後之新法對被告有利，依刑法第二條第一項前段之規定，自應適用裁判
    時之新法。爰審酌被告犯罪之動機、手段、所生危害及犯罪後態度等一切情狀，
    量處如主文所示之刑，並諭知易科罰金之折算標準。
三、如事實欄所載被告藏匿之私運進口之管制物品，雖懲治走私條例並未有沒收之規
    定，惟該法第十一條規定走私行為之處罰，海關緝私條例及該條例無規定者，適
    用刑法或其他法律規定，足見對於走私行為之處罰，懲治走私條例及海關緝私條
    例應優先於刑法而適用，而海關緝私條例第三十六條第三項既規定私運進口之貨
    物應沒入之，則本件扣案如事實欄所載之管制物品，自應由主管機關依海關緝私
    條例第三十六條第三項規定沒入之，本院不另為沒收之諭知（最高法院八十四年
    臺上字第二三八七號判決參照），併此敘明。
據上論斷，應依刑事訴訟法第二百九十九條第一項前段，懲治走私條例第三條第一項
，刑法第十一條前段、第二條第一項前段、第二十八條、第四十一條第一條前段，罰
金罰鍰提高標準條例第二條，判決如主文。
本案經檢察官張云綺到庭執行職務。
中      華      民      國    九十一    年      三      月      六      日
                                      臺灣板橋地方法院刑事第三庭
                      法  官  劉以全
右正本證明與原本無異
如不服本判決應於送達後十日內向本院提出上訴狀
                                          書記官  張慧玲
中      華      民      國    九十一    年      三      月      六      日
附錄本案論罪科刑法條全文：
懲治走私條例第三條
運送、銷售或藏匿前條第一項之走私物品者，處五年以下有期徒刑、拘役或科或併科
新臺幣九萬元以下罰金。
以犯前項之罪為常業者，處一年以上七年以下有期徒刑，得併科新臺幣二十萬元以下
罰金。
第一項之未遂犯罰之。
